---
title: "Ejemplo_1"
output: rmarkdown::html_vignette
vignette: >
  %\VignetteIndexEntry{Ejemplo_1}
  %\VignetteEngine{knitr::rmarkdown}
  %\VignetteEncoding{UTF-8}
---


## Ejemplo de uso

**Este paquete contiene funciones útiles para el análisis de datos, principalmente para modelos lineales (LM, GLM, GLMM). Aunque está pensado para usarse en Ciencias Biológicas, su aplicación se extiende a cualquier área del conocimiento que requiera análisis estadísticos. Es una compilación de funciones útiles creadas por mi o por alguien más, que facilitan el análisis de datos: exploración y transformaciones de datos, revisión de los supuestos de los modelos lineales (LM, LMM, GLM, GLMM), exportación de tablas, entre otros.**

```{r, include = FALSE}
knitr::opts_chunk$set(
  collapse = TRUE,
  comment = "#>"
)
```

*Cargamos la paqueteria*

```{r setup}
library(tlamatini)

```

*Vamos a usar la base ded datos que contiene la longitud hocico-cloaca de Sceloporus torquatus en cuatro localidades distintas, que vamos a llamar A, B, C y D. Además contiene la velocidad de desplazamiento y el tiempo de reacción de cada lagartija.*

*La base de datos se puede descargar del siguiente enlace: *
*https://mega.nz/file/WwBBCYYC#I99j3sEvTJpsKoi-nTf7_OohESLr1rPVlxhng1NxU0Q*

*Así luce nuestra base de datos:*

```{r, echo=FALSE}


library(MASS)
library(dplyr)
# generamos una base de datos ficticia
set.seed(5)
# crear la matriz de covarianza de la varianza
sigma<-rbind(c(1,-0.8,-0.7), c(-0.8,1, 0.9), c(-0.7,0.9,1))
# creamos un vector con las medias
mu<-c(10, 5, 2) 
# generar la distribución normal multivariante
df<-as.data.frame(mvrnorm(n=100, mu=mu, Sigma=sigma))


#Generamos una variable categorica para el egemplo
df<-df%>%mutate(Localidad = case_when(V1<quantile(V1,0.25)~"Localidad_A",
                                    V1<quantile(V1,0.5)~"Localidad_B",
                                    V1<quantile(V1,0.75)~"Localidad_C",
                                    TRUE~"Localidad_D"))
df$Localidad<- as.factor(df$Localidad)

#cambiar nombre de una columna específica
#usando R
names(df)[names(df) == "V1"] <- "LHC"
names(df)[names(df) == "V2"] <- "Velocidad"
names(df)[names(df) == "V3"] <- "Tiempo"

```



```{r}



head(df)



```

*Luego vamos a explorar los datos, en busca de datos faltantes en las variables numéricas.*

```{r}
numSummary(df)


```

*Las variables categoricas:*
```{r}

charSummary(df)

```


*Tambien nos interesa saber como se relacionan la variables peso con nuestra variable de respuesta, la longitud hocico cloaca. Para ello usamos la función:*


```{r fig1, fig.width = 5, fig.asp = .62}
ggpairs_dfnum(df)

```

*Como vemos en la grafica, la velocidad de desplazamiento de las lagartijas se relacionan negativamente con la longitud hocico cloaca. También vemos que el tiempo de reacción se relaciona negativamente con la LHC. *

*Ahora vamos a graficar la LHC por Localidad:*

```{r fig2, fig.width = 7, fig.height=7}

library(ggpubr)
 ggboxplot(df, "Localidad", "LHC",
    color = "Localidad", palette =c("#00AFBB", "#E7B800", "#FC4E07", "darkblue"),
    add = "jitter", fill = "Localidad", alpha= 0.5)



```



*Y si quisieramos saber que distribución sigue nuestra variable de respuesta?*

```{r fig3, fig.width = 7, fig.height=7}

var.distr(df$LHC)

```

*La distribución que mas se ajusta es la distribución uniforme y normal*

*Podemos ajustar un modelo lineal generalizado (GLM). Con esta base de datos vamos a ajustar dos modelos lineales generalizados, el primero con la distribucion gaussiana y logaritmo como funcion de liga. El segundo con distribucion gaussiana y funcion de liga identity. Usaremos el ancho de los petalos como variable de respuesta. Además usaremos la variable Species y la longitud de los petalos como variables explicativas.*


```{r}

modelo <- glm(LHC ~ Velocidad  + Localidad, family = gaussian("log"), data= df)
modelo2 <- glm(LHC ~ Velocidad + Localidad, family = gaussian("identity"), data= df)
AIC(modelo, modelo2)


```



*De acuerdo con el Criterio de informacion de Akaike, el modelo 2 es mejor. Vamos a ver el summary del modelo:*

```{r}

summary(modelo2)

```

*La velocidad es altamente significativa p<0.001, pero la variable tiempo no es significativa.*

*Vamos a revisar el ajuste del modelo. En la primera grafica, la linea roja es horizontal y aplanada sobre la linea punteada, indica buen ajuste. El QQPlot se ve bien, la mayoria de los puntos se ajustan a la linea punteada, lo cual indica que los residuales se aproximan a la distribucion normal.*

```{r fig4, fig.width = 7, fig.asp = .62}
par(mfrow=c(2,2))
plot(modelo2)

```

*Vamos a graficar los efectos del modelo:*

```{r fig5, fig.width = 7, fig.asp = .62}

plot_effects2(modelo2, lineas=T, puntos=F)

```


*Exportar la tabla del modelo:*

```{r}

table.models(modelo2)

```
